---
title: "Trabalho-final"
author: "higor lucas de Araujo Freitas"
date: "2024-11-14"
output: html_document
---

## Import csv
```{r}
 dados_imoveis <- read.csv("/home/higorlucas/Downloads/dados_imoveis.csv")
```

## R Markdown

Informações dos dados 

Area: Área do imóvel em metros quadrados.
Quartos: Número de quartos.
Idade: Idade do imóvel em anos.
Banheiros: Número de banheiros.
ProximidadeEscola: Indica se o imóvel está próximo a uma escola (1 = perto, 0 = longe).
Preco: Preço de venda do imóvel em reais.


Objetivo: Construa um modelo de regressão linear múltipla para prever o preço de venda (Preco) com base nas outras variáveis.

```{r}

modelo <- lm(Preco ~., data=dados_imoveis)

summary(modelo)

par(mfrow = c(2, 2))
plot(modelo)

```

### Tarefas:

Carregue o conjunto de dados para o R.
Explore os dados utilizando estatísticas descritivas e visualizações.
```{r}

# Estatísticas descritivas básicas para todas as variáveis do conjunto de dados
summary(dados_imoveis)

# Carregar o pacote
library(psych)

# Estatísticas descritivas detalhadas
describe(dados_imoveis)
```

```{r}
# Histograma para a variável de resposta (Preco)
hist(dados_imoveis$Preco, main = "Distribuição de Preço dos Imóveis", xlab = "Preço", col = "skyblue", border = "white")

# Histograma para a área dos imóveis
hist(dados_imoveis$Area, main = "Distribuição da Área dos Imóveis", xlab = "Área", col = "lightgreen", border = "white")

# Boxplot para verificar a distribuição de Quartos
boxplot(dados_imoveis$Quartos, main = "Distribuição do Número de Quartos", ylab = "Quartos", col = "lightblue")

# Boxplot para verificar a distribuição de Banheiros
boxplot(dados_imoveis$Banheiros, main = "Distribuição do Número de Banheiros", ylab = "Banheiros", col = "lightcoral")

```


```{r}
# Instalar o pacote corrplot se ainda não estiver instalado
# install.packages("corrplot")

# Carregar o pacote corrplot
library(corrplot)

# Matriz de correlação entre variáveis numéricas
correlacao <- cor(dados_imoveis[, sapply(dados_imoveis, is.numeric)])
corrplot(correlacao, method = "color", tl.cex = 0.8, addCoef.col = "black", number.cex = 0.7)

```


```{r}
# Carregar o pacote
library(car)

# Criar o gráfico Q-Q plot dos resíduos do modelo
qqPlot(modelo, main = "Q-Q Plot dos Resíduos do Modelo")

```

```{r}
# Calcular o VIF para o modelo
vif_valores <- vif(modelo)

# Exibir os valores de VIF
print(vif_valores)
```

Crie um modelo de regressão linear múltipla usando Preco como a variável dependente e as outras variáveis como independentes.
Avalie o ajuste do modelo e interprete os coeficientes das variáveis.
Faça previsões usando o modelo para novos imóveis e avalie a precisão dessas previsões.

```{r}
# Gráfico de resíduos vs valores ajustados
plot(modelo$fitted.values, residuals(modelo), main = "Resíduos vs. Valores Ajustados",
     xlab = "Valores Ajustados", ylab = "Resíduos", pch = 19, col = "blue")
abline(h = 0, col = "red")

```


```{r}

# Definir o número de observações
n <- 100

# Gerar dados aleatórios conforme os intervalos especificados
set.seed(123) 

# Variáveis
Area <- runif(n, min = 45, max = 300)                  # Área de 45 a 300 m²
Quartos <- sample(1:4, n, replace = TRUE)               # Quartos de 1 a 4
Idade <- sample(0:80, n, replace = TRUE)                # Idade de 0 a 80 anos
Banheiros <- sample(1:4, n, replace = TRUE)             # Banheiros de 1 a 4
ProximidadeEscola <- sample(0:1, n, replace = TRUE)     # Proximidade a escola: 0 ou 1
Preco <- runif(n, min = 102500, max = 2000000)          # Preço de 102500 a 2000000

# Criar o data frame com as variáveis
dados_teste <- data.frame(Area, Quartos, Idade, Banheiros, ProximidadeEscola, Preco)

# Visualizar os primeiros registros
head(dados_teste)

# Comparar previsões com valores reais (substitua "dados_teste" e "Preco_real")
previsoes_teste <- predict(modelo, newdata = dados_teste)
mae <- mean(abs(previsoes_teste - dados_teste$Preco))
rmse <- sqrt(mean((previsoes_teste - dados_teste$Preco)^2))

cat("MAE:", mae, "\n")
cat("RMSE:", rmse, "\n")



```

### Interpretação dos resultados:

Resumo do modelo (summary(modelo)): Esta função fornece um resumo do seu modelo de regressão, incluindo os coeficientes de cada variável independente, os valores de t (e os p-valores associados), e o R² do modelo.

Coeficientes (Intercepto e variáveis): Representam a mudança esperada no preço de venda (variável dependente) para uma unidade de mudança na variável independente, mantendo as outras constantes. Se o p-valor associado a um coeficiente é menor que 0.05, geralmente consideramos que há uma associação estatisticamente significativa.
R²: Indica a proporção da variação na variável dependente explicada pelo modelo. Valores mais altos indicam um melhor ajuste do modelo aos dados.
Q-Q Plot dos resíduos (qqPlot(modelo)): Este gráfico ajuda a verificar se os resíduos do modelo estão aproximadamente normalmente distribuídos - uma suposição importante na regressão linear. Se os pontos seguem aproximadamente a linha referencial, isso sugere que os resíduos são normalmente distribuídos.

Fator de Inflação da Variância (VIF) (vif(modelo)): Avalia se há multicolinearidade entre as variáveis independentes. Valores de VIF superiores a 5 (ou, em regras mais rigorosas, superiores a 10) podem indicar um problema de multicolinearidade, sugerindo que as variáveis independentes estão altamente correlacionadas entre si.

### Interpretação geral:

Se uma variável tem um coeficiente significativo (com base no p-valor), isso indica que ela tem um impacto estatisticamente significativo no preço dos imóveis.
O modelo deve ser interpretado com cautela se houver evidências de não normalidade nos resíduos ou se houver multicolinearidade significativa entre as variáveis independentes
