---
title: "trabalho 8"
author: "higor lucas de Araujo Freitas"
date: "2024-10-15"
output:
  pdf_document: default
  html_document: default
---

```{r setup, include=FALSE}
knitr::opts_chunk$set(echo = TRUE)
```

## Enunciado

Em um estudo sobre hábitos alimentares, os pesquisadores investigaram seis dietas diferentes e seus efeitos sobre a perda de peso, com dois grupos principais de dietas:
1.**Dietas com Baixo Teor de Carboidratos:**
  - Dieta Cetogênica
  - Dieta Atkins
  - Dieta Paleo
  
2.**Dietas com Baixo Teor de Gorduras:**
  - Dieta Vegetariana
  - Dieta Mediterrânea
  - Dieta DASH
  
Cada dieta foi aplicada a 12 indivíduos, e a perda de peso (em kg) foi medida após 3 meses. O objetivo da análise é:

```{r cars}
dados <- data.frame( Dieta = rep(c("Cetogenica", "Atkins", "Paleo", "Vegetariana", "Mediterranea", "DASH"), each = 12), 
                     Perda_Peso = c(8.5, 7.9, 8.2, 9.0, 8.8, 8.6, 8.7, 9.1, 8.9, 9.2, 9.0, 9.3, 
7.5, 7.8, 7.7, 8.1, 7.9, 7.6, 7.4, 7.5, 7.8, 7.7, 7.9, 7.6, 
 9.1, 9.2, 9.0, 9.3, 9.4, 9.1, 9.3, 9.2, 9.0, 9.4, 9.5, 9.1, 
 6.1, 6.3, 6.5, 6.7, 6.6, 6.4, 6.2, 6.8, 6.9, 6.5, 6.7, 6.6, 
 7.0, 7.2, 7.1, 7.5, 7.3, 7.4, 7.2, 7.1, 7.3, 7.5, 7.2, 7.4,  
 6.2, 6.0, 5.9, 6.1, 6.3, 6.1, 6.4, 6.5, 6.3, 6.4, 6.0, 6.2)) 

```

1. Verificar se as suposições de normalidade e homogeneidade de variância são atendidas.
```{r}

```

```{r}

# Definir a ordem dos fatores
dados$Dieta <- factor(dados$Dieta, 
                                 levels = c("Cetogenica", "Atkins", "Paleo", "Vegetariana", "Mediterranea", "DASH"))

# Mostrar os níveis do fator
levels(dados$Dieta)

# Ajustar o modelo ANOVA
anova_model <- aov(Perda_Peso ~ Dieta, data = dados)

# Obter os resíduos
residuos <- residuals(anova_model)

# Carregar a biblioteca para o teste Anderson-Darling
library(nortest)

# Teste de normalidade dos resíduos
ad_test <- ad.test(residuos)
# Se p-value > 0.05, podemos considerar que os dados seguem uma distribuição normal.
print(ad_test)

# Carregar a biblioteca car para o teste de Levene
library(car)

# Teste de Levene para homogeneidade de variância
homocedasticidade <- leveneTest(Perda_Peso ~ Dieta, data = dados)
# Se P-value > 0.05 indica que não rejeitamos a hipótese nula. Isso significaria que não há evidências suficientes para afirmar que as variâncias dos grupos são diferentes.
print(homocedasticidade)

# Executar ANOVA
anova_summary <- summary(anova_model)
print(anova_summary)

# Definir os contrastes

# Definir os 5 contrastes
contraste1 <- c(1, 1, 1, -1, -1, -1)  # Baixo Carboidrato vs Baixo Gordura
contraste2 <- c(2, -1, -1, 0, 0, 0)   # Cetogênica vs Atkins e Paleo
contraste3 <- c(0, 0, 0, 2, -1, -1)   # Vegetariana vs Mediterrânea e DASH
contraste4 <- c(0, 0, 0, 0, 1, -1)    # Mediterrânea vs DASH
contraste5 <- c(1, 0, 0, -1, 0, 0)    # Cetogênica vs Vegetariana

# Aplicar os contrastes ao modelo
contrasts(dados$Dieta) <- cbind(contraste1, contraste2, contraste3, contraste4, contraste5)

# Realizar ANOVA com os contrastes definidos
anova_contrastes <- aov(Perda_Peso ~ Dieta, data = dados)

# Resumo dos resultados da ANOVA com contrastes
summary(anova_contrastes, split = list(Dieta = list("Carboidratos vs Gorduras" = 1, 
"Cetogênica vs Outras Carboidratos" = 2, 
"Vegetariana vs Outras Gorduras" = 3, 
"Mediterrânea vs DASH" = 4, 
"Cetogênica vs Vegetariana" = 5)))

# Número de contrastes
k <- 5

# Obter o número de graus de liberdade residual
df_residual <- anova_contrastes$df.residual

# Obter as médias dos grupos
media_cetogenica <- mean(dados$Perda_Peso[dados$Dieta == "Cetogenica"])
media_atkins <- mean(dados$Perda_Peso[dados$Dieta == "Atkins"])
media_paleo <- mean(dados$Perda_Peso[dados$Dieta == "Paleo"])
media_vegetariana <- mean(dados$Perda_Peso[dados$Dieta == "Vegetariana"])
media_mediterranea <- mean(dados$Perda_Peso[dados$Dieta == "Mediterranea"])
media_dash <- mean(dados$Perda_Peso[dados$Dieta == "DASH"])

# Calcular as médias dos contrastes
media_contraste1 <- (media_cetogenica + media_atkins + media_paleo )  - (media_vegetariana + media_mediterranea + media_dash )

media_contraste2 <- media_cetogenica - (media_atkins + media_paleo)

media_contraste3 <- media_vegetariana - (media_mediterranea + media_dash)

media_contraste4 <- media_mediterranea - media_dash

media_contraste5 <- media_cetogenica - media_vegetariana


# Calcular o número de observações em cada grupo
n <- table(dados$Perda_Peso)

# Calcular a soma dos quadrados do modelo para cada contraste
ssr1 <- (media_contraste1^2) / sum((contraste1^2) / n)
ssr2 <- (media_contraste2^2) / sum((contraste2^2) / n)
ssr3 <- (media_contraste3^2) / sum((contraste3^2) / n)
ssr4 <- (media_contraste4^2) / sum((contraste4^2) / n)
ssr5 <- (media_contraste5^2) / sum((contraste5^2) / n)

# Extrair o MS residual
summary_anova <- summary(anova_contrastes)
ms_residual <- summary_anova[[1]][["Mean Sq"]][2]

# Calcular os valores F para cada contraste
f_value1 <- ssr1 / ms_residual
f_value2 <- ssr2 / ms_residual
f_value3 <- ssr3 / ms_residual
f_value4 <- ssr4 / ms_residual
f_value5 <- ssr5 / ms_residual



# Aplicar correção de Bonferroni ao nível de significância
alpha <- 0.05 / 4

# Calcular os valores-p associados
p_value1 <- pf(f_value1, df1 = 1, df2 = df_residual, lower.tail = FALSE)
p_value2 <- pf(f_value2, df1 = 1, df2 = df_residual, lower.tail = FALSE)
p_value3 <- pf(f_value3, df1 = 1, df2 = df_residual, lower.tail = FALSE)
p_value4 <- pf(f_value4, df1 = 1, df2 = df_residual, lower.tail = FALSE)
p_value5 <- pf(f_value5, df1 = 1, df2 = df_residual, lower.tail = FALSE)

# Exibir os resultados com correção de Bonferroni
cat("Resultado do contraste 1: p-value =", p_value1, " - Significativo?", p_value1 < alpha, "\n")
cat("Resultado do contraste 2: p-value =", p_value2, " - Significativo?", p_value2 < alpha, "\n")
cat("Resultado do contraste 3: p-value =", p_value3, " - Significativo?", p_value3 < alpha, "\n")
cat("Resultado do contraste 4: p-value =", p_value4, " - Significativo?", p_value4 < alpha, "\n")
cat("Resultado do contraste 5: p-value =", p_value5, " - Significativo?", p_value5 < alpha, "\n")
# Usando o Método Scheffé

# Usando o Método Scheffé

library(emmeans)
em_means <- emmeans(anova_model, "Dieta")
contrast(em_means, "pairwise", adjust = "scheffe") # Saída Pairwise


contraste1 <- c(1, 1, 1, -1, -1, -1)  # Baixo Carboidrato vs Baixo Gordura
contraste2 <- c(2, -1, -1, 0, 0, 0)   # Cetogênica vs Atkins e Paleo
contraste3 <- c(0, 0, 0, 2, -1, -1)   # Vegetariana vs Mediterrânea e DASH
contraste4 <- c(0, 0, 0, 0, 1, -1)    # Mediterrânea vs DASH
contraste5 <- c(1, 0, 0, -1, 0, 0)    # Cetogênica vs Vegetariana
# Define contrastes
contrasts_list <- list(
"Baixo Carboidrato vs Baixo Gordura" = c(1, 1, 1, -1, -1, -1),
"Cetogênica vs Atkins e Paleo"  = c(2, -1, -1, 0, 0, 0),
"Vegetariana vs Mediterrânea e DASH" = c(0, 0, 0, 2, -1, -1),
"Mediterrânea vs DASH" = c(0, 0, 0, 0, 1, -1),   
"Cetogênica vs Vegetariana "= c(1, 0, 0, -1, 0, 0)
)

# Aplica contrastes
contrast_results <- contrast(em_means, contrasts_list)

print(contrast_results)



# Teste de Tukey
tukey_test <- TukeyHSD(anova_model)
print(tukey_test)

# Visualizar o gráfico de Tukey
plot(tukey_test)


# Teste de Kruskal-Wallis
kruskal_test <- kruskal.test(Perda_Peso ~ Dieta, data = dados)
print(kruskal_test)

pairwise.wilcox.test(dados$Perda_Peso, dados$Dieta,
                 p.adjust.method = "bonferroni")


```
2. Verificar se há diferenças significativas entre os grupos de dietas usando ANOVA.
3. Crie 5 contrastes que façam sentido
4. Realizar análise pós-hoc dos contrastes entre os grupos e dentro dos grupos com correção de Bonferroni e teste F.
5. Realizar análise pelo método de Scheffé (pairwise e contraste)
6. Realizar o teste de Tukey (pairwise) e intervalos de confiança.
7. Realizar teste alternativo Kruskal-Wallis e análise pós-hoc pairwise .

