---
title: "Exercicio9"
author: "higor lucas de Araujo Freitas"
date: "2024-10-29"
output: pdf_document
---


## R Markdown

Neste exercício, você irá realizar uma análise de regressão simples em dois conjuntos de dados que simulam exemplos reais. O primeiro dataset reflete uma relação linear simples entre as variáveis, enquanto o segundo apresenta um cenário onde a inclinação e o resíduo aumentam à medida que o valor da variável independente cresce. Vamos fornecer um anexo de referência para auxiliar no exercício.


Situação:
Dataset 1: Este dataset simula a relação entre a quantidade de fertilizante (kg/ha) aplicado em uma plantação e o rendimento da colheita (toneladas) obtido. A relação entre essas duas variáveis é aproximadamente linear, com pouco ruído nos dados.

Dataset 2: Este dataset simula a relação entre o tamanho do motor de um carro (litros) e o consumo de combustível (litros/100 km). Neste caso, à medida que o tamanho do motor aumenta, o consumo de combustível também aumenta de forma não linear, com resíduos que aumentam com o tamanho do motor.

Tarefas:
Geração e visualização dos dados:

Use os dois datasets fornecidos abaixo:

Dataset 1: Fertilizante vs. Rendimento da Colheita

10	25.3
20	31.5
30	36.7
40	40.2
50	46.9
60	50.7
70	55.4
80	59.3
90	63.1
100	68.7

```{r}
fertilizante <- c(10,20,30,40,50,60,70,80,90,100)
redimento_da_colheita <- c(25.3,31.5,36.7,40.2,46.9,50.7,55.4,59.3,63.1,68.7)

n <- length(fertilizante)


media_x <- sum(fertilizante) / n
media_y <- sum(redimento_da_colheita) / n


numerador <- sum((fertilizante - media_x) * (redimento_da_colheita - media_y))
denominador <- sum((fertilizante - media_x)^2)
beta_1 <- numerador/denominador

beta_0 <- media_y - beta_1 * media_x

cat("Calcule manualmente os coeficientes de regressão linear BETA 1", beta_1, "\n")

cat("Calcule manualmente os coeficientes de regressão linear BETA 0",beta_0,"\n")

# Calcule o somatório dos quadrados dos erros (SSE)

# Valores previstos (Y_hat) usando a reta de regressão

Y_hat <- beta_0 + beta_1 * fertilizante

# Cálculo do SSE
SSE <- sum((redimento_da_colheita - Y_hat)^2)

cat(" Cálculo do SSE",SSE,"\n")

# Calcule o erro padrão dos coeficientes e os intervalos de confiança para beta_0 e beta_1.

# Erro Padrao dos Coeficientes beta_0 e beta_1
# Agora calculamos o erro padrao para os coeficientes.
SE_beta1 <- sqrt(SSE / (n - 2) / sum((fertilizante - media_x)^2))

SE_beta0 <- sqrt(SSE / (n - 2)) * sqrt(1/n + (media_x^2 / sum((fertilizante - media_x)^2)))

cat("Erro padrao de beta1:", SE_beta1, "\nErro padrao de beta0:", SE_beta0)

# Calcule o coeficiente de determinação (R²) e a estatística F, juntamente com o p-valor para avaliar a significância dos parâmetros.
alpha <- 0.05
t_crit <- qt(1 - alpha/2, df = n-2)
IC_beta1 <- c(beta_1 - t_crit * SE_beta1, beta_1 + t_crit * SE_beta1)
IC_beta0 <- c(beta_0 - t_crit * SE_beta0, beta_0 + t_crit * SE_beta0)
cat("Intervalo de confiança para beta1:", IC_beta1, "\nIntervalo de confiança para beta0:", IC_beta0,"\n")

# Calcule o coeficiente de determinação (R²) e a estatística F, juntamente com o p-valor para avaliar a significância dos parâmetros.
SS_tot <- sum((redimento_da_colheita - media_y)^2)
R2 <- 1 - SSE / SS_tot
cat("Rˆ2:", R2,"\n")

# Calculamos a estatística F e o p-valor para avaliar a significância do modelo.
F_stat <- ((SS_tot - SSE) / 1) / (SSE / (n - 2))
p_value <- 1 - pf(F_stat, 1, n - 2)
cat("Estatística F:", F_stat, "\nP-valor:", p_value)

# Criar um dataset transformado - aplicando log em fertilizante, por exemplo
fertilizante_log <- log(fertilizante)
modelo_transformado <- lm(redimento_da_colheita ~ fertilizante_log)

cat("Resultados com lm() - Dataset Transformado (log(fertilizante)):\n")
print(summary(modelo_transformado))

# Cálculo manual dos coeficientes no dataset transformado
media_x_log <- mean(fertilizante_log)
numerador_log <- sum((fertilizante_log - media_x_log) * (redimento_da_colheita - media_y))
denominador_log <- sum((fertilizante_log - media_x_log)^2)
beta_1_log <- numerador_log / denominador_log
beta_0_log <- media_y - beta_1_log * media_x_log
SSE_log <- sum((redimento_da_colheita - (beta_0_log + beta_1_log * fertilizante_log))^2)

cat("\nResultados Manuais - Dataset Transformado (log(fertilizante)):\n")
cat("beta_0:", beta_0_log, "\n")
cat("beta_1:", beta_1_log, "\n")
cat("SSE:", SSE_log, "\n")


model1 <- lm(redimento_da_colheita ~ fertilizante)
summary(model1)

# Gráfico para o Dataset 1 com linha de regressao e resíduos
plot(fertilizante, redimento_da_colheita, main="Dataset 1: Dispersao com Ajuste Lowess e Linha de Regressao", xlab="X", ylab="Y")
abline(model1, col="green", lwd=2) # Linha de regressao
segments(fertilizante, redimento_da_colheita, fertilizante, Y_hat, col="red") # Resíduos
lines(lowess(fertilizante, redimento_da_colheita), col="blue") # Ajuste Lowess

```
Dataset 2: Tamanho do Motor vs. Consumo de Combustível

1.2	7.2
1.4	8.1
1.6	9.5
1.8	11.4
2.0	12.8
2.2	13.3
2.4	15.0
2.6	17.5
2.8	19.0
3.0	20.4
```{r}
tamanho_motor <- c(1.2,1.4,1.6,1.8,2,2.2,2.4,2.6,2.8,3)
cosumo_de_combustivel <- c(7.2,8.1,9.5,11.4,12.8,13.3,15,17.5,19,20.4)

n <-  length(tamanho_motor)
media_x <- mean(tamanho_motor)
media_y <- mean(cosumo_de_combustivel)

nums <- sum((tamanho_motor - media_x)*(cosumo_de_combustivel - media_y))
dem <- sum((tamanho_motor - media_x)^2)

beta_1 <- nums/dem

beta_0 <- media_y - beta_1 * media_x


cat("Calcule manualmente os coeficientes de regressão linear BETA 1", beta_1, "\n")

cat("Calcule manualmente os coeficientes de regressão linear BETA 0",beta_0)

# Calcule o somatório dos quadrados dos erros (SSE)


Y_hat <- beta_0 + beta_1 * tamanho_motor

# Cálculo do SSE
SSE <- sum((cosumo_de_combustivel - Y_hat)^2)

cat("Cálculo do SSE",SSE,"\n")


SE_beta1 <- sqrt(SSE / (n - 2) / sum((tamanho_motor - media_x)^2))

SE_beta0 <- sqrt(SSE / (n - 2)) * sqrt(1/n + (media_x^2 / sum((tamanho_motor - media_x)^2)))

cat("Erro padrao de beta1:", SE_beta1, "\nErro padrao de beta0:", SE_beta0)

# Calcule o coeficiente de determinação (R²) e a estatística F, juntamente com o p-valor para avaliar a significância dos parâmetros.
alpha <- 0.05
t_crit <- qt(1 - alpha/2, df = n-2)
IC_beta1 <- c(beta_1 - t_crit * SE_beta1, beta_1 + t_crit * SE_beta1)
IC_beta0 <- c(beta_0 - t_crit * SE_beta0, beta_0 + t_crit * SE_beta0)
cat("Intervalo de confiança para beta1:", IC_beta1, "\nIntervalo de confiança para beta0:", IC_beta0)

# Calcule o coeficiente de determinação (R²) e a estatística F, juntamente com o p-valor para avaliar a significância dos parâmetros.
SS_tot <- sum((cosumo_de_combustivel - media_y)^2)
R2 <- 1 - SSE / SS_tot
cat("Rˆ2:", R2,"\n")

# Calculamos a estatística F e o p-valor para avaliar a significância do modelo.
F_stat <- ((SS_tot - SSE) / 1) / (SSE / (n - 2))
p_value <- 1 - pf(F_stat, 1, n - 2)
cat("Estatística F:", F_stat, "\nP-valor:", p_value,"\n")



# Criar um dataset transformado - aplicando log em tamanho_motor
tamanho_motor_log <- log(tamanho_motor)
modelo_transformado <- lm(cosumo_de_combustivel ~ tamanho_motor_log)

cat("Resultados com lm() - Dataset Transformado (log(tamanho_motor)):\n")
print(summary(modelo_transformado))

# Cálculo manual dos coeficientes no dataset transformado
media_x_log <- mean(tamanho_motor_log)
numerador_log <- sum((tamanho_motor_log - media_x_log) * (cosumo_de_combustivel - media_y))
denominador_log <- sum((tamanho_motor_log - media_x_log)^2)
beta_1_log <- numerador_log / denominador_log
beta_0_log <- media_y - beta_1_log * media_x_log
SSE_log <- sum((cosumo_de_combustivel - (beta_0_log + beta_1_log * tamanho_motor_log))^2)

cat("\nResultados Manuais - Dataset Transformado (log(tamanho_motor)):\n")
cat("beta_0:", beta_0_log, "\n")
cat("beta_1:", beta_1_log, "\n")
cat("SSE:", SSE_log, "\n")


model1 <- lm(cosumo_de_combustivel ~ tamanho_motor)
summary(model1)

# Gráfico para o Dataset 1 com linha de regressao e resíduos
plot(tamanho_motor, cosumo_de_combustivel, main="Dataset 1: Dispersao com Ajuste Lowess e Linha de Regressao", xlab="X", ylab="Y")
abline(model1, col="green", lwd=2) # Linha de regressao
segments(tamanho_motor, cosumo_de_combustivel, tamanho_motor, Y_hat, col="red") # Resíduos
lines(lowess(tamanho_motor, cosumo_de_combustivel), col="blue") # Ajuste Lowess


```

Cálculos manuais para o Dataset 1 (Fertilizante vs. Rendimento da Colheita):

Calcule manualmente os coeficientes de regressão linear (beta_0 e beta_1).
Calcule o somatório dos quadrados dos erros (SSE).
Calcule o erro padrão dos coeficientes e os intervalos de confiança para beta_0 e beta_1.
Calcule o coeficiente de determinação (R²) e a estatística F, juntamente com o p-valor para avaliar a significância dos parâmetros.

Transformação e Regressão para o Dataset 2 (Tamanho do Motor vs. Consumo de Combustível):

Dado que a inclinação e os resíduos aumentam com o tamanho do motor, aplique uma transformação adequada.
Realize os cálculos manuais de regressão linear para os dados transformados.
Calcule os coeficientes, intervalos de confiança e a estatística F, assim como no Dataset 1.
Comparação com a Função lm():

Compare os resultados manuais com os gerados pela função lm() para ambos os datasets (original e transformado). Verifique se os resultados batem.
Visualização Gráfica:

Para cada dataset (original e transformado), faça um gráfico de dispersão dos dados com a linha de regressão ajustada.
Mostre também os resíduos graficamente, desenhando linhas conectando cada ponto de dados ao valor previsto pela regressão.
Utilize o ajuste Lowess para suavizar os dados e sobreponha esta curva no gráfico.
Interpretação dos Resultados:

Interprete os coeficientes da regressão para os dois datasets. O que os coeficientes beta_0 e beta_1 representam no contexto de fertilizante e rendimento da colheita, e de tamanho do motor e consumo de combustível?
Discuta a importância de realizar transformações nos dados quando a relação entre as variáveis é não linear.
```{r}


```