---
title: "ExemploPratica01"
output: pdf_document
date: "2024-02-17"
---

```{r setup, include=FALSE}
knitr::opts_chunk$set(echo = TRUE)
```
# Especialização em Ciência de Dados - Introdução à Estatística

## Aula Prática 1

### Carregar o conjunto de dados
```{r}
library(ggplot2)


data <- read.csv("student_scores_with_country.csv")
```
\newpage

### Gráfico de Pizza das médias das notas em cada disciplina

```{r}

# Calculate average scores and round them
avg_scores <- round(colMeans(data[, c("Math_Score", "English_Score", "Science_Score")]), digits = 2)
avg_scores_df <- data.frame(Subject = names(avg_scores), Average_Score = avg_scores)

# Create pie chart
pie_chart <- ggplot(avg_scores_df, aes(x = "", y = Average_Score, fill = Subject)) +
  geom_bar(stat = "identity") +
  coord_polar("y", start = 0) +
  labs(title = "Average Scores in Each Subject") +
  geom_text(aes(label = paste(Subject, ": ", Average_Score)), position = position_stack(vjust = 0.5)) +
  theme(axis.text = element_blank(), axis.title = element_blank())  

# Print the pie chart
print(pie_chart)

```
\newpage

### Gráfico de Barras dos totais das notas em cada disciplina
```{r}
total_scores <- colSums(data[, c("Math_Score", "English_Score", "Science_Score")])
total_scores_df <- data.frame(Subject = names(total_scores), Total_Score = total_scores)
bar_plot <- ggplot(total_scores_df, aes(x = Subject, y = Total_Score, fill = Subject)) +
  geom_bar(stat = "identity", color = "black") +
  labs(title = "Totais das Notas em Cada Disciplina", x = "Disciplina", y = "Total de Notas")
print(bar_plot)
```
\newpage

### Histograma das notas de Matemática
```{r}
histogram <- ggplot(data, aes(x = Math_Score)) +
  geom_histogram(binwidth = 5, fill = "lightgreen", color = "black") +
  labs(title = "Histograma das Notas de Matemática", x = "Nota de Matemática", y = "Frequência")
print(histogram)
```

\newpage
### Boxplot das notas de Inglês
```{r}
boxplot <- ggplot(data, aes(y = English_Score)) +
  geom_boxplot(fill = "orange") +
  labs(title = "Boxplot das Notas de Inglês", y = "Nota de Inglês")
print(boxplot)
```

\newpage
### Boxplots das notas de Matemática categorizadas por país
```{r}
boxplot_country <- ggplot(data, aes(x = Country, y = Math_Score, fill = Country)) +
  geom_boxplot() +
  labs(title = "Boxplots das Notas de Matemática Categorizadas por País", x = "País", y = "Nota de Matemática")
print(boxplot_country)
```

\newpage
### Boxplots categorizados das notas de Matemática com base nos quartis das notas de Ciências
```{r}
data$Science_Group <- cut(data$Science_Score, breaks = quantile(data$Science_Score, probs = c(0, 0.25, 0.5, 0.75, 1), na.rm = TRUE))
boxplot_categorized <- ggplot(data, aes(x = Science_Group, y = Math_Score, fill = Science_Group)) +
  geom_boxplot() +
  labs(title = "Boxplots das Notas de Matemática Categorizadas pelos Quartis das Notas de Ciências", x = "Grupo de Notas de Ciências", y = "Nota de Matemática")
print(boxplot_categorized)
```

\newpage
### Violin Plot das notas de Ciências
```{r}
violinplot <- ggplot(data, aes(x = "", y = Science_Score, fill = "lightcoral")) +
  geom_violin() +
  labs(title = "Violin Plot das Notas de Ciências", x = NULL, y = "Nota de Ciências")
print(violinplot)
```
\newpage
### Re-estruturando a organizacao dos dados/frame para comparar as notas por disciplina

A função pivot_longer() é uma função do pacote tidyr em R, que é usada para transformar um conjunto de dados de um formato "largo" para um formato "longo", ou seja, ela é usada para "derreter" as colunas em linhas.

Argumentos Principais:

cols: Especifica as colunas que devem ser "derretidas" em linhas. Pode ser uma seleção de colunas ou uma expressão de seleção de colunas.
names_to: Nome da nova coluna que irá armazenar os nomes das colunas originais.
values_to: Nome da nova coluna que irá armazenar os valores das colunas originais.
Operação:

A função pivot_longer() reorganiza o conjunto de dados de modo que as colunas especificadas em cols sejam empilhadas verticalmente em uma única coluna.
O nome das colunas originais são armazenados na nova coluna especificada em names_to.
Os valores correspondentes a essas colunas são armazenados na nova coluna especificada em values_to.
Exemplo:

Por exemplo, se tivermos um conjunto de dados com as colunas Subject1, Subject2 e Subject3, podemos usar pivot_longer() para reorganizar essas colunas em uma única coluna Subject e os valores correspondentes em uma nova coluna Score.
Uso:

A função pivot_longer() é útil quando você tem dados em um formato onde as variáveis estão representadas como colunas, e você deseja reorganizá-las em um formato onde as variáveis estão representadas como linhas. Isso é comum em situações onde você tem múltiplas medidas ou categorias que são armazenadas como colunas.

```{r}
library(tidyr)
# Reshape the data into longer format
data_long <- pivot_longer(data, cols = ends_with("_Score"), names_to = "Subject", values_to = "Score")

# Create the violin plot
violin_plot <- ggplot(data_long, aes(x = Subject, y = Score, fill = Subject)) +
  geom_violin() +
  labs(title = "Violin Plot of Scores by Subject", x = "Subject", y = "Score") +
  scale_fill_manual(values = c("red", "blue", "green"))  # Custom fill colors for violin plots

# Print the violin plot
print(violin_plot)
```
\newpage
### Estatísticas Descritivas agrupadas por país
Vamos analisar a função aggregate() em detalhes:

aggregate(): Essa função é usada para agregar valores de uma variável em grupos definidos por uma ou mais variáveis de agrupamento. Ela é útil para resumir dados em grupos e aplicar funções agregadas a esses grupos.

cbind(Math_Score, English_Score, Science_Score) ~ Country: Aqui, estamos especificando a fórmula para a função aggregate(). O lado esquerdo da fórmula indica quais variáveis devem ser agregadas, e o lado direito indica a variável de agrupamento. Neste caso, queremos agregar as pontuações de Matemática, Inglês e Ciências por país.

data = data: Isso especifica o conjunto de dados a ser usado para a agregação. Neste caso, assumimos que data é o nome do conjunto de dados que contém as variáveis a serem agregadas e a variável de agrupamento.

FUN = function(x) c(Média = mean(x), Mediana = median(x), SD = sd(x), Mínimo = min(x), Máximo = max(x)): Esta é a função que será aplicada a cada grupo. Aqui, estamos definindo uma função anônima (usando function(x)) que calcula várias estatísticas descritivas (média, mediana, desvio padrão, mínimo e máximo) para o vetor x, que representa cada variável (Math_Score, English_Score, Science_Score) para cada grupo.
```{r}
descriptive_stats <- aggregate(cbind(Math_Score, English_Score, Science_Score) ~ Country, data = data, FUN = function(x) c(Média = mean(x), Mediana = median(x), SD = sd(x), Mínimo = min(x), Máximo = max(x)))
print(descriptive_stats)

```
