---
title: "AulaPratica02"
author: "higor lucas de Araujo Freitas"
date: "2024-08-25"
output: pdf_document
---

```{r setup, include=FALSE}
knitr::opts_chunk$set(echo = TRUE)
```

### Carregar o conjunto de dados
```{r}
library(ggplot2)


data_patient <- read.csv("patient_data.csv")
```
\newpage

```{r}
colnames(data_patient)

# CREATE DATASET SOMENTE PARA ANALISE 

df <- data_patient[,c("Colesterol","PressaoSistolica","PressaoDiastolica","Glicose")]
```

### Gráfico de Pizza das médias dos indicadores de Saúde Cardiometabólica

```{r}
# Calcular a media dos scores 
avg_scores <- round(colMeans(df), digits = 2)
avg_scores_df <- data.frame(Subject = names(avg_scores), Average_Score=avg_scores)

# Crair o grafico de pizza
pie_chart <- ggplot(avg_scores_df, aes(x = "", y= Average_Score, fill= Subject)) + 
  geom_bar(stat="identity") + 
  coord_polar("y", start = 0 ) +
  labs(title =  "Pontuação media de cada indicadores Cardiometabólica") + 
  geom_text(aes(label= paste(Subject, ":",Average_Score)), position= position_stack(vjust = 0.5)) +
  theme(axis.text = element_blank(), axis.title = element_blank())
#Print
print(pie_chart)
```
\newpage
### Gráfico de Barras dos totais dos indicadores Cardiometabólica

```{r}
total_scores <- colSums(df)
totla_score_df <- data.frame(Subject = names(total_scores), Total_Score = total_scores)
bar_plot <- ggplot(totla_score_df, aes(x= Subject, y= Total_Score, fill = Subject))+
  geom_bar(stat= "identity", color = "black")+
  labs(title = "Totais dos valores de cada indicadores cardiometabólica", x="Cardiometabólica", y="Total")
print(bar_plot)
```
\newpage
### Histograma dos valores de Colesterol
```{r}
histogram_colesterol <- ggplot(df, aes(x = Colesterol)) +
  geom_histogram(binwidth = 5, fill = "lightgreen", color = "black") +
  labs(title = "Histograma dos valores de Colesterol", x = "Valores de Colesterol", y = "Frequência")
print(histogram_colesterol)
```
### Histograma dos valores de Glicose
```{r}
histogram_glicose <- ggplot(df, aes(x = Glicose)) +
  geom_histogram(binwidth = 5, fill = "lightgreen", color = "black") +
  labs(title = "Histograma dos valores de Glicose", x = "Valores de Glicose", y = "Frequência")
print(histogram_glicose)
```
### Histograma dos valores de PressaoDiastolica
```{r}
histogram_PressaoDiastolica <- ggplot(df, aes(x = PressaoDiastolica)) +
  geom_histogram(binwidth = 5, fill = "lightgreen", color = "black") +
  labs(title = "Histograma dos valores de PressaoDiastolica", x = "Valores de PressaoDiastolica", y = "Frequência")
print(histogram_PressaoDiastolica)
```
### Histograma dos valores de PressaoSistolica
```{r}
histogram_PressaoSistolica <- ggplot(df, aes(x = PressaoSistolica)) +
  geom_histogram(binwidth = 5, fill = "lightgreen", color = "black") +
  labs(title = "Histograma dos valores de PressaoSistolica", x = "Valores de PressaoSistolica", y = "Frequência")
print(histogram_PressaoSistolica)
```
\newpage
### Boxplot dos valores Colesterol
```{r}
boxplot_Colesterol <- ggplot(df, aes(y = Colesterol)) +
  geom_boxplot(fill = "orange") +
  labs(title = "Boxplot dos valores Colesterol", y = "Valores de Colesterol")
print(boxplot_Colesterol)
```
### Boxplot dos valores Glicose
```{r}
boxplot_Glicose <- ggplot(df, aes(y = Glicose)) +
  geom_boxplot(fill = "red") +
  labs(title = "Boxplot dos valores Glicose", y = "Valores de Glicose")
print(boxplot_Glicose)
```
### Boxplot dos valores PressaoDiastolica
```{r}
boxplot_PressaoDiastolica <- ggplot(df, aes(y = PressaoDiastolica)) +
  geom_boxplot(fill = "blue") +
  labs(title = "Boxplot dos valores PressaoDiastolica", y = "Valores de PressaoDiastolica")
print(boxplot_PressaoDiastolica)
```
### Boxplot dos valores PressaoSistolica
```{r}
boxplot_PressaoSistolica <- ggplot(df, aes(y = PressaoSistolica)) +
  geom_boxplot(fill = "green") +
  labs(title = "Boxplot dos valores PressaoSistolica", y = "Valores de PressaoSistolica")
print(boxplot_PressaoSistolica)
```
\newpage
### Boxplots das valores de Colesterol categorizadas por sexo
```{r}
boxplot_country_colesterol <- ggplot(data_patient, aes(x = Sexo, y = Colesterol, fill = Sexo)) +
  geom_boxplot() +
  labs(title = "Boxplots dos Valores de Colesterol Categorizadas por sexo", x = "Sexo", y = "Valores do Colesterol")
print(boxplot_country_colesterol)
```

### Boxplots das valores de Glicose categorizadas por sexo
```{r}
boxplot_country_glicose <- ggplot(data_patient, aes(x = Sexo, y = Glicose, fill = Sexo)) +
  geom_boxplot() +
  labs(title = "Boxplots dos Valores de Glicose Categorizadas por sexo", x = "Sexo", y = "Valores do Glicose")
print(boxplot_country_glicose)
```

### Boxplots das valores de PressaoDiastolica categorizadas por sexo
```{r}
boxplot_country_pressaoDiastolica <- ggplot(data_patient, aes(x = Sexo, y = PressaoDiastolica, fill = Sexo)) +
  geom_boxplot() +
  labs(title = "Boxplots dos Valores de PressaoDiastolica Categorizadas por sexo", x = "Sexo", y = "Valores do PressaoDiastolica")
print(boxplot_country_pressaoDiastolica)
```


### Boxplots das valores de PressaoSistolica categorizadas por sexo
```{r}
boxplot_country_pressaoSistolica <- ggplot(data_patient, aes(x = Sexo, y = PressaoSistolica, fill = Sexo)) +
  geom_boxplot() +
  labs(title = "Boxplots dos Valores de PressaoSistolica Categorizadas por sexo", x = "Sexo", y = "Valores do PressaoSistolica")
print(boxplot_country_pressaoSistolica)
```
\newpage
### Violin Plot dos valores de Colesterol
```{r}
violinplot_colesterol <- ggplot(data_patient, aes(x = "", y = Colesterol, fill = "lightcoral")) +
  geom_violin() +
  labs(title = "Violin Plot dos valores de Colesterol", x = NULL, y = "Valores de Colesterol")
print(violinplot_colesterol)
```

### Violin Plot dos valores de Glicose
```{r}
violinplot_colesterol <- ggplot(data_patient, aes(x = "", y = Glicose, fill = "lightcoral")) +
  geom_violin() +
  labs(title = "Violin Plot dos valores de Glicose", x = NULL, y = "Valores de Glicose")
print(violinplot_colesterol)
```
### Violin Plot dos valores de PressaoDiastolica
```{r}
violinplot_colesterol <- ggplot(data_patient, aes(x = "", y = PressaoDiastolica, fill = "lightcoral")) +
  geom_violin() +
  labs(title = "Violin Plot dos valores de PressaoDiastolica", x = NULL, y = "Valores de PressaoDiastolica")
print(violinplot_colesterol)
```
### Violin Plot dos valores de PressaoSistolica
```{r}
violinplot_colesterol <- ggplot(data_patient, aes(x = "", y = PressaoSistolica, fill = "lightcoral")) +
  geom_violin() +
  labs(title = "Violin Plot dos valores de PressaoSistolica", x = NULL, y = "Valores de PressaoSistolica")
print(violinplot_colesterol)
```
\newpage
```{r}
library(tidyr)
# Reshape the data into longer format
data_long <- pivot_longer(data_patient, cols = colnames(df) , names_to = "Subject", values_to = "Score")

# Create the violin plot
violin_plot <- ggplot(data_long, aes(x = Subject, y = Score, fill = Subject)) +
  geom_violin() +
  labs(title = "Violin Plot of Scores by Cardiometabolic", x = "Cardiometabolic", y = "Score") +
  scale_fill_manual(values = c("red", "blue", "green","yellow"))  # Custom fill colors for violin plots

# Print the violin plot
print(violin_plot)
```
\newpage
### Estatísticas Descritivas agrupadas por sexo
```{r}
descriptive_stats_sexo <- aggregate(cbind(Colesterol,Glicose,PressaoDiastolica,PressaoSistolica) ~ Sexo, data = data_patient, FUN = function(x) c(Média = mean(x), Mediana = median(x), SD = sd(x), Mínimo = min(x), Máximo = max(x)))
print(descriptive_stats_sexo)

```
### Estatísticas Descritivas agrupadas por idade
```{r}
descriptive_stats_age <- aggregate(cbind(Colesterol,Glicose,PressaoDiastolica,PressaoSistolica) ~ Idade, data = data_patient, FUN = function(x) c(Média = mean(x), Mediana = median(x), SD = sd(x), Mínimo = min(x), Máximo = max(x)))
print(descriptive_stats_age)

```

