---
title: "Aula 01 - 12/08/2024 Exercicio 1"
output:
  pdf_document: default
  html_notebook: default
---

1 - Crie um vetor numérico vetor contendo os valores 5,10,15,20,25, Exiba o vetor

```{r}
createVetor <- c(5,10,15,20,25)
createVetor

# Test vetor new mod create using seq 

createVetorNew <- seq(from=5,to=25,by=5)
createVetorNew


```

2 - Usando o vetor criado no exercicio 1. adicione 5 a cada elemento do vetor e exiba o resultado 

```{r}
sunVetorMoreFive <- createVetor + 5
sunVetorMoreFive
```

3 - Utilizando o vetor craido no exercico 1, selecione e exiba o terceiro elemento

```{r}
findThreeElementoOfVetor <- createVetor[3]
findThreeElementoOfVetor
```

4 - Crie um data frame df com duas colunas Nome  e idade 

```{r}
Nome <- c("Ana","Bruno","Carlos")
Idade <- c(23,25,30)

df <- data.frame(Nome,Idade)
df
```

5 - Usando o data frame df criado no exercício 4, selecione e exiba apenas a coluna idade.

```{r}
columAge <- df["Idade"]

columAge

```

6 - Utilizando o data frame df criado no exercicio 4, selecione e exiba as linhas onde a idade é maior que 24

```{r}
columnsAgenMoreTwentyFour <- df[df$Idade > 24, ]
columnsAgenMoreTwentyFour

```
7 - Adicione uma nova coluna chamanda Cidade ao data frame df, contendo os valores "São Paulo","Rio de Janeiro","Belo Horizonte". Exbia o Data Frame resultante

```{r}
Cidade <- c("São Paulo","Rio de Janeiro","Belo Horizonte")
df$Cidade <- Cidade
df
```
8 - Usando o data frame df, adicione 1 à coluna Idade e exiba o data frame resultante.

```{r}
df$Idade <- df$Idade + 1
df
```

9 -  Calcule e exbia a média da coluna idade do data frame df.

```{r}
media <- mean(df$Idade)
media

```

10 - Ordene o data frame df pela coluna Idade em ordem descrecente e exiba o resultado

```{r}
df <- df[order(-df$Idade),]
df
```