---
title: "AulaPratica05"
author: "Marcelo Maia"
date: "2024-03-07"
output: pdf_document
---

# Parte 1 - Intervalo de Confiança para a Variância

## Enunciado
Vamos realizar um exercício para inferir o intervalo de confiança da variância de uma população usando a linguagem de programação R. Este exercício usará uma amostra aleatória e o método baseado na distribuição Chi-quadrado, que é o método padrão para inferir sobre a variância de uma população normalmente distribuída.

## Passos:

1. Gerar uma Amostra Aleatória: Começamos gerando uma amostra aleatória de uma distribuição normal com média 0 e desvio padrão 1.

2. Calcular a Variância da Amostra: Usamos a função var() para calcular a variância da nossa amostra.

3. Calcular o Intervalo de Confiança da Variância:

4. O intervalo de confiança para a variância sigma^2 é baseado na estatística de amostra s^2 (a variância da amostra) e segue uma distribuição chi-quadrado com n-1 graus de liberdade, onde n é o tamanho da amostra.

O intervalo de confiança é dado por [(n-1)s\^2/chi\^2(alpha/2), (n-1)s\^2/chi\^2(1-alpha/2)], onde alpha é o nível de significância (por exemplo, para um intervalo de confiança de 95%, alpha = 0.05) e chi^2(alpha/2) e chi\^2(1-alpha/2) são os valores críticos da distribuição chi-quadrado nos dois extremos do intervalo.


```{r}
# Definir o tamanho da amostra e o nível de confiança
n <- 100  # tamanho da amostra
conf.level <- 0.95  # nível de confiança

# Gerar uma amostra aleatória
set.seed(123)  # para reprodutibilidade
amostra <- rnorm(n, mean = 0, sd = 1)

# Calcular a variância da amostra
s2 <- var(amostra)

# Calcular o intervalo de confiança para a variância
alpha <- 1 - conf.level
chi2_lower <- qchisq(alpha / 2, df = n - 1)
chi2_upper <- qchisq(1 - alpha / 2, df = n - 1)
ci_lower <- ((n - 1) * s2) / chi2_upper
ci_upper <- ((n - 1) * s2) / chi2_lower

# Mostrar o intervalo de confiança
cat("Intervalo de confiança para a variância (", conf.level*100, "%): [", ci_lower, ", ", ci_upper, "]\n", sep = "")

```

# Parte 2 - Teste de hipótese para variância de uma população

# Enunciado
Vamos fazer um exercício de teste de hipótese para inferência sobre a variância de uma população usando a linguagem de programação R. Este exercício usará um cenário hipotético no qual queremos testar se a variância de uma determinada população é igual a um valor específico, usando uma amostra dessa população.

# Passos para o Teste de Hipótese:

1. Formular as Hipóteses
Hipótese nula (H0): A variância da população é igual a sigma_0\^2 (por exemplo, sigma\^2 = 1).
Hipótese alternativa (Ha): A variância da população é diferente de sigma_0\^2 (isto é, sigma\^2 != 1).

2. Coletar uma Amostra

3. Calcular a Estatística de Teste
A estatística de teste é baseada na variância da amostra e segue uma distribuição qui-quadrado com n-1 graus de liberdade, onde n é o tamanho da amostra.
A estatística de teste é calculada como: (n-1)sigma\^2 / sigma0\^2, onde sigma\^2 é a variância da amostra.

4. Decidir sobre o Nível de Significância:
Escolha o nível de significância (alfa), geralmente 0.05.

5. Determinar o Valor Crítico e a Região Crítica:
Encontre os valores críticos da distribuição chi-quadrado com base no nível de significância e nos graus de liberdade.

6. Interpretar
Rejeite a hipótese nula se a estatística de teste cair na região crítica.

```{r}
# Definir o tamanho da amostra, a variância sob H0 e o nível de significância
n <- 30  # tamanho da amostra
sigma0_squared <- 1  # variância sob H0
alpha <- 0.05  # nível de significância

# Gerar uma amostra aleatória
set.seed(123)  # para reprodutibilidade
#amostra <- rnorm(n, mean = 0, sd = sqrt(sigma0_squared))
amostra <- rnorm(n, mean = 0, sd = sqrt(2)) # mude aqui para verificar saída do teste

# Calcular a variância da amostra
s_squared <- var(amostra)

# Calcular a estatística de teste
test_statistic <- (n - 1) * s_squared / sigma0_squared

# Determinar os valores críticos
chi2_lower <- qchisq(alpha / 2, df = n - 1)
chi2_upper <- qchisq(1 - alpha / 2, df = n - 1)

# Tomar uma decisão
cat("Estatística de teste: ", test_statistic, "\n")
cat("Região crítica: <", chi2_lower, " ou >", chi2_upper, "\n")
if (test_statistic < chi2_lower || test_statistic > chi2_upper) {
  cat("Rejeitamos a hipótese nula: \n a variância da população é diferente de", sigma0_squared, "\n")
} else {
  cat("Não rejeitamos a hipótese nula: \n não há evidências suficientes para afirmar que a variância da população é diferente de", sigma0_squared, "\n")
}

```

# Parte 3 - Teste de hipótese para comparação da variância de duas populações
## Enunciado
Vamos realizar um exercício aplicando um teste de hipótese para comparar as variâncias de duas populações. Usaremos o teste F, que é comumente usado para este propósito. O teste F compara as razões das variâncias amostrais de duas populações independentes e assume que as populações seguem uma distribuição normal.

## Passos
1. Formule as hipoteses:

Hipotese nula (H0): As variancias das duas populacoes sao iguais.

Hipotese alternativa (Ha): As variancias das duas populacoes sao diferentes.
Colete amostras aleatorias de cada uma das duas populacoes.

2. Calcule as variâncias amostrais de cada uma das amostras.

3. Determine a estatistica de teste F calculando a razao das variâncias amostrais, dividindo a maior variância pela menor.

4. Escolha um nivel de significancia, tipicamente alpha = 0.05.

5. Determine os valores criticos para o teste F com base nos graus de liberdade das duas amostras.

6. Faça uma decisão comparando o valor F calculado com os valores críticos. Se o valor F calculado estiver fora dos limites definidos pelos valores críticos, rejeite a hipótese nula.

```{r}
# Definir os dados da amostra
amostra1 <- c(12, 15, 14, 16, 15, 13, 14, 15, 13, 14)
amostra2 <- c(11, 13, 14, 13, 16, 14, 13, 15, 12, 13)

# Calcular as variâncias amostrais
var1 <- var(amostra1)
var2 <- var(amostra2)

# Calcular a estatistica de teste F
F_valor <- var1 / var2

# Obter os graus de liberdade
n1 <- length(amostra1) - 1
n2 <- length(amostra2) - 1

# Calcular os valores criticos
F_critico1 <- qf(0.025, n1, n2)  # limite inferior (use 0.025 para um teste bilateral com alpha = 0.05)
F_critico2 <- qf(0.975, n1, n2)  # limite superior

# Tomar uma decisao
cat("Valor F calculado: ", F_valor, "\n")
cat("Valores criticos do teste F: [", F_critico1, ",", F_critico2, "]\n")
if(F_valor < F_critico1 | F_valor > F_critico2) {
  cat("Rejeitamos a hipotese nula: as variancias sao diferentes.\n")
} else {
  cat("Nao rejeitamos a hipotese nula: \n nao ha evidencias suficientes para afirmar que as variancias sao diferentes.\n")
}
```

# Parte 4 - Teste de Brown-Forsythe-Levene
## Enunciado
Suponha que você é um analista de dados em uma empresa que quer verificar se três máquinas diferentes produzem componentes com variações consistentes em suas medidas. Para isso, você coleta uma amostra de 10 medidas de cada máquina. Sua tarefa é aplicar o teste de Brown-Forsythe-Levene para verificar se há diferenças significativas nas variâncias das medidas entre as três máquinas. Use um nível de significância de 0.05.

```{r}
# Instalar pacotes necessários se ainda não estiverem instalados
#if (!require(car)) install.packages("car")
#if (!require(dplyr)) install.packages("dplyr")

# Carregar os pacotes necessários
library(car)
library(dplyr)

# Simular dados de amostra para as três máquinas
set.seed(123)  # Para reprodutibilidade
maquina1 <- rnorm(10, mean = 50, sd = 5)
maquina2 <- rnorm(10, mean = 50, sd = 7)
maquina3 <- rnorm(10, mean = 50, sd = 6)

# Combinar os dados em um data frame
dados <- data.frame(
  Medidas = c(maquina1, maquina2, maquina3),
  Maquina = factor(rep(c("Maquina1", "Maquina2", "Maquina3"), each = 10))
)

# Aplicar o teste de Brown-Forsythe-Levene
resultado_bfl <- leveneTest(Medidas ~ Maquina, data = dados, center = median)
resultado_bfl
```
