---
title: "Exercicio09-09-2024"
author: "higor lucas de Araujo Freitas"
date: "2024-09-08"
output:
  pdf_document: default
  html_document: default
---

```{r}
knitr::opts_chunk$set(echo = TRUE)
```

## Probabilidade

1 - Uma caixa contém 20 canetas pretas e 30 canetas verdes. Calcule a probabilidade de tirar uma caneta que não seja verde. 

```{r}
canetas_pretas = 20
canetas_verdes = 30

total_canetas = canetas_pretas + canetas_verdes

canetas_nao_verdes = canetas_pretas / total_canetas 

sprintf("A probabilidade de não sair canetas verdes são : %s", canetas_nao_verdes)


```
2 - Em um grupo de 200 pessoas, 80 jogam xadrez, 120 jogam damas, e 30 jogam ambos os jogos. Calcule a probabilidade de uma pessoa escolhida aleatoriamente jogar pelo menos um dos jogos (xadrez ou damas)

```{r}

pessoas_xadrez = 80
pessoas_damas = 120

uniao = (80 + 120) - 30 

total_pessoas = 200

probabilidade = uniao /  total_pessoas

sprintf("A probabilidade de sair uma pessoa que joga ambos os jogos são : %s", probabilidade)

```

3 - De todos os funcionários de uma empresa, 70% usam o transporte público, 50% participam de um programa de carona compartilhada, e 30% usam ambos. Se um funcionário é escolhido ao acaso, qual a probabilidade de que ele participe do programa de carona compartilhada, dado que já sabemos que ele usa o transporte público? 

```{r}
transporte_publico <- 0.7
transporte_compartilhado <- 0.5
ambos <- 0.3

result <- ambos / transporte_publico

sprintf("A probabilidade de sair uma pessoa que já sabemos que ele usa o transporte público é  : %s", result)



```
4 - Em um estudo clínico, um novo teste para detectar uma doença rara foi aplicado a um grupo de 1000 pessoas. Dentre estas, sabemos que 10 pessoas realmente têm a doença. O teste diagnosticou corretamente 9 dessas 10 pessoas como positivas para a doença (verdadeiro positivo) e identificou incorretamente 40 pessoas saudáveis como positivas para a doença (falso positivo). Com base nesses dados experimentais, calcule a probabilidade de uma pessoa realmente ter a doença dado que ela recebeu um resultado positivo no teste. 

Dados Observados:
Número total de pessoas testadas: 1000
Pessoas com a doença: 10
Verdadeiros positivos: 9
Falsos positivos: 40

```{r}

total_pessoas_doenca <- 1000
pessoa_com_doenca <- 10
falso_positivo <- 40
verdadeiro_positivo <- 9

#P é Probabilidade
P_pessoa_doente <- pessoa_com_doenca/total_pessoas_doenca
P_pessoa_sem_doenca <- (total_pessoas_doenca - pessoa_com_doenca) / total_pessoas_doenca
P_teste_positivo_doenca_verdadeiro <- verdadeiro_positivo/pessoa_com_doenca
P_teste_positivo_sem_doenca_verdadeiro <- falso_positivo / (total_pessoas_doenca - pessoa_com_doenca)

#Probabilidade do test ser positivo 
forumula_P_B <- function(P_OR_B_A,P_A,P_OR_B_A_NEGATIVO,P_A_NEGATIVO){
  return((P_OR_B_A*P_A)+(P_OR_B_A_NEGATIVO*P_A_NEGATIVO))
} 

#Probabilidade de ser realmente positivo 
formula_bayes <- function(P_OR_B_A,P_A,P_B){
  return ((P_OR_B_A * P_A ) / P_B)
  
}


P_teste_ser_positivo <- forumula_P_B(P_teste_positivo_doenca_verdadeiro,P_pessoa_doente,P_teste_positivo_sem_doenca_verdadeiro,P_pessoa_sem_doenca ) 


P_ter_doenca_test_positivo <- formula_bayes(P_pessoa_doente,P_teste_positivo_doenca_verdadeiro,P_teste_ser_positivo)
  (P_pessoa_doente * P_teste_positivo_doenca_verdadeiro ) / P_teste_ser_positivo


sprintf("A probabilidade de sair uma pessoa que realmente tem a doença dado que ela recebeu um resultado positivo no teste é  : %s", P_ter_doenca_test_positivo)


```
# Parte 2 - Distribuição de Probabilidades

Objetivo: Explorar a forma das distribuições das médias amostrais para diferentes tipos de distribuições de populações.
Investigar como a distribuição da média amostral se comporta para diferentes tipos de distribuições populacionais. 

# 1) Gerar uma população com 10.000 valores seguindo uma distribuição normal com média mi=50 e desvio padrão alfa=10


```{r}
library(ggplot2)
# 1 Gerar uma população com 10.000 valores seguindo uma distribuição normal com média mi=50 e desvio padrão alfa=10.
set.seed(123) # Para garantir a reprodutibilidade
populacao <- rnorm(10000, mean = 50, sd = 10)
head(populacao, 10)

# 2 Gerar uma população com 10.000 valores seguindo uma distribuição uniforme entre 20 e 80

populacao_2 <- runif(10000, min = 20, max = 80)
head(populacao_2, 10)

# 3  Gerar uma população com 10.000 valores seguindo uma distribuição exponencial com taxa delta=1/30

populacao_3 <- rexp(10000, rate = 1/30)
head(populacao_3, 10)

# 4 Para cada uma das populações acima, extrair 1.000 amostras, cada uma com 50 observações

numero_amostras <- 1000
tamanho_amostra <- 50

extrairAmostra <- function(populacao,numero_amostras,tamanho_amostra){
  guardar_amostras <- matrix(nrow = numero_amostras, ncol = tamanho_amostra)
  
  for(i in 1:numero_amostras) {
    guardar_amostras[i, ] <- sample(populacao, tamanho_amostra, replace = TRUE)
  }
  
  return(guardar_amostras)
}

amostra_1 <- extrairAmostra(populacao,numero_amostras,tamanho_amostra)
amostra_2 <- extrairAmostra(populacao_2,numero_amostras,tamanho_amostra)
amostra_3 <- extrairAmostra(populacao_3,numero_amostras,tamanho_amostra)

# 5 Calcular a média de cada uma das 1.000 amostras para cada tipo de população.

calculo_media_1 <- replicate(numero_amostras, mean(sample(populacao, tamanho_amostra, replace = TRUE)))
calculo_media_2 <-replicate(numero_amostras, mean(sample(populacao_2, tamanho_amostra, replace = TRUE)))
calculo_media_3 <-replicate(numero_amostras, mean(sample(populacao_3, tamanho_amostra, replace = TRUE)))

```


```{r}
# 6 Plotar a distribuição das médias amostrais para cada tipo de população.
ggplot(data.frame(Medias = calculo_media_1), aes(x = Medias)) +
  geom_histogram(binwidth = 0.5, fill = "skyblue", color = "black") +
  theme_minimal() +
  ggtitle("Distribuição das Médias Amostrais") +
  xlab("Média Amostral") +
  ylab("Frequência")
```

```{r}


ggplot(data.frame(Medias = calculo_media_2), aes(x = Medias)) +
  geom_histogram(binwidth = 0.5, fill = "skyblue", color = "black") +
  theme_minimal() +
  ggtitle("Distribuição das Médias Amostrais") +
  xlab("Média Amostral") +
  ylab("Frequência")
```

```{r}
ggplot(data.frame(Medias = calculo_media_3), aes(x = Medias)) +
  geom_histogram(binwidth = 0.5, fill = "skyblue", color = "black") +
  theme_minimal() +
  ggtitle("Distribuição das Médias Amostrais") +
  xlab("Média Amostral") +
  ylab("Frequência")

```

# 7 Discutir como a forma da distribuição da média amostral se relaciona com a forma da distribuição da população original e como isto se relaciona com o Teorema Central do Limite

# De acordo com o TCL(Teorema central do limite) afirma que a soma de N variáveis aleatórias independentente, com qualquer distribuição e variâncias semelhantes, é uma variável com distribuição que se aproxima da distribuição de Gauss quando N aumenta. 

# Isso quer dizer que quanto mais dados a amostra opbivitiver a media dela semprete tende a ficar numa normalidade, no seu maior pico. 

